---
title: "Phase 1 - Proyect Education Formal"
output: html_notebook
---

Install haven packages

```{r}
install.packages("haven")
```
Import libraries to work

```{r}
library(arules)
library(haven)
```


Read data from .sav

```{r}
data <- read_sav("data.sav")
head(data)
data
```

Testing data

```{r}
data[data$Graduando == 2,] # Graduando 1 es que esta en el último año de su nivel, 2 es que no lo está, 9 es desconocido
data[data$Repitente == 1,] # Repitente 1 es que está repitiendo el grado, 2 es que no lo está repitiendo, 9 es desconocido
```


Find rules apriori with support 0.4 and confidence 0.5

```{r}
data <- data[,-1]
reglas <- apriori(data, parameter = list(support=0.4, confidence=0.5))
```

Inspect rule 0 to 100

```{r}
inspect(reglas[300:399]) 
# En este set en el 319 parece haber uno interesante, los extranjeros tienen una alta confidencia de no ser repitentes.
# También parece que en el 380 sugiere que de primaria a diversificado, si no es repitente no es graduando, por lo que sugiere que en los graduandos es donde # hay una mayor taza de repitencia

inspect(reglas[600:799])
# Regla 786 dice que mucho estudiante arriba de preprimaria, que no es repitente y tampoco graduando de su nivel, es del área rural

```

Level produce a lot of noise with grade into the data, so we need to filter it, in this case we filter only secondary level

```{r}
data_secundaria <- data[data$Nivel == 3,]
data_secundaria <- data_secundaria[,-8]
data_secundaria
```


Find rules apriori with support 0.3 and confidence 0.5

```{r}
reglas <- apriori(data_secundaria, parameter = list(support=0.3, confidence=0.5))
```
```{r}
inspect(reglas[0:199])
# Aquí hay cosas interesantes como la regla 16, donde menciona que hay una fuerte correlación entre ser extranjero y que su jornada sea matutina
# Aquí también se ve en la regla 32 que hay una correlación entre ser del área rural y que su jornada no sea matutina
# En la regla 45 y 36 hay una correlación entre no ser del sector publico y que el área de la persona sea urbana.
# En la regla 49 muestra que si el sector no es público hay correlación que la jornada no sea matutina.
# Regla 51 Los extranjeros no estudian en el sector público
# Regla 66 los extranjeros normalmente estan en un área urbana.


inspect(reglas[200:399])
# En la regla 300 Hay una correlación entre no ser del sector publico y ser del área urbana
```

Grado, Graduando and Repitente produce a lot of noise in rules, so I try remove it.

```{r}
data_secundaria <- data_secundaria[,-7]
data_secundaria <- data_secundaria[,-12]
data_secundaria <- data_secundaria[,-11]
data_secundaria
```

Find rules apriori with support 0.3 and confidence 0.5

```{r}
reglas <- apriori(data_secundaria, parameter = list(support=0.3, confidence=0.5))
```
```{r}
inspect(reglas[0:199])
# Regla 28 que el área sea urbana y el sector no sea publico
# Regla 30 que la jornada no sea matutina y el sector no sea público
# Regla 39 que el área sea urbana y la jornada no sea matutina
# Regla 49 que el sea extranjero y que su jornada no sea matutina


inspect(reglas[400:416])
```

